臺灣高等法院臺中分院刑事裁定　　　　　96年度交抗字第21號
抗　告　人
即受處分人　新萬祥交通有限公司
法定代理人　　甲○○
上列抗告人因違反道路交通管理處罰條例案件，不服台灣彰化地
方法院，中華民國95年10月20日所為裁定（95年度交聲字第897
、898號），提起抗告，本院裁定如下：
    主  文
原裁定撤銷，發回臺灣彰化地方法院。
    理  由
一、本件抗告人即受處分人（下稱抗告人）新萬祥交通有限公司
    抗告意旨略以：(一)抗告人新萬祥交通有限公司設立地址為彰
    化縣花壇鄉○○村○○街10號2樓（有營利事業登記證1紙及
    財政部稅務入口網下載之公司基本資料可稽）。原處分機關
    未曾將彰監四字第裁64-HC0000000號，第裁64-HC0000000
    號裁決書送達至抗告人上址，故其送達應不合法，未發生送
    達之效力。(二)抗告人新萬祥交通有限公司之法定代理人為甲
    ○○（有營利事業登記證1紙及財政部稅務入口網下載之公
    司基本資料可稽），並非吳西雄，原裁定法院以吳西雄為抗
    告人之法定代理人所為之裁定自有違誤，對抗告人並不發生
    效力。(三)按汽車所有人如已善盡查證駕駛人駕駛執照資格之
    注意，或縱加以相當之注意而仍不免發生違規者，汽車所有
    人不受本條之處罰。道路交通管理處罰條例第21之1條第4項
    定有明文。查本件之汽車駕駛人吳西雄為靠行之司機，其自
    身都因未居住戶籍地而不知駕駛執照已被註銷，何能苛責汽
    車所有人即抗告人必能得知駕駛人吳西雄之駕駛執照已被註
    銷，是本件抗告人依道路交通管理處罰條例第21之1第4項之
    規定，應不受處罰等語。
二、原審裁定意旨以本件異議人吳西雄所有之車牌號碼QH-9679
    號自小客車，前因「駕駛人行車速度，超過規定之最高時速
    20公里以上」違規，經警以第CG0000000號舉發違反道路交
    通管理事件通知單舉發，惟吳西雄未遵期到案，原處分機關
    乃以彰監四字第裁64-CG0000000號逕行裁決，上開裁決書經
    合法送達後，吳西雄仍未依規定繳納罰鍰、繳送駕駛執照，
    原處分機關乃依修正前道路交通管理處罰條例第65條第1項
    規定，自94年12月26日起易處吊扣駕駛執照3個月，95年1月
    10日起易處吊銷，並逕行註銷駕駛執照等情，有彰化監理站
    94年11月25日彰監四字第裁64-CG0000000號違反交通管理事
    件裁決書、送達證書影本各1紙在卷可稽。嗣後，異議人吳
    西雄遭註銷汽車駕駛執照後並未重新考領，而於95年7月14
    日15時50分許，駕駛新萬祥公司所有之車牌號碼233-GH號營
    業貨運曳引車，行經臺中縣大甲鎮○○路與東西八路口處，
    其駕駛執照業經註銷仍駕駛貨運車一情，有原處分機關彰監
    四字第裁64-HC0000000號、第裁64-HC0000000號裁決書、送
    達證書、臺中縣警察局舉發違反道路交通管理事件通知單，
    在卷足稽，本件違規事實甚為明確。依據道路交通管理處罰
    條例第21條之1第1項第5款、第2項前段、第3項，裁處汽車
    所有人新萬祥交通有限公司新台幣6萬元、並計新萬祥公司
    公司違規紀錄1次等情，固非無見。惟查：
三、本件汽車駕駛人吳西雄遭註銷汽車駕駛執照後並未重新考領
    ，而仍於95年7月14日15時50分許，駕駛抗告人所有之車牌
    號碼233-G H號營業貨運曳引車，行經臺中縣大甲鎮○○路
    與東西八路口處一情，有原處分機關彰監四字第裁64-HC000
    0000號、第裁64-HC0000000號裁決書、臺中縣警察局舉發違
    反道路交通管理事件通知單，在卷足稽，本件違規事實事證
    明確無誤並為駕駛人吳西雄所不爭執。惟按處理違反道路交
    通管理事件，有關文書送達之程序，依行政程序法之規定，
    違反道路交通管理事件統一裁罰基準及處理細則第5條定有
    明文。次按行政程序法第72條規定「送達，於應受送達人之
    住居所、事務所或營業所為之。但在行政機關辦公處所或他
    處會晤應受送達人時，得於會晤處所為之。對於機關、法人
    、非法人之團體之代表人或管理人為送達者，應向其機關所
    在地、事務所或營業所行之。但必要時亦得於會晤之處所或
    其住居所行之。」，故應向應受處分人之住居所為送達始生
    合法送達之效力，然遍查本件卷證並無送達證書可稽，本件
    交通裁決處份是否業經合法送達於抗告人，尚未能究明，原
    審裁定逕予裁判，即有未洽；再者，本件抗告人新萬祥交通
    有限公司之法定代理人經查為甲○○，非原裁定所指之吳西
    雄，原裁定不查及此，而以吳西雄為抗告人新萬祥交通有限
    公司之法定代理人亦有未當。綜上，原審未予究明，遽而駁
    回抗告人之異議，尚嫌速斷，從而，抗告意旨指摘原裁定不
    當，非無理由，自應由本院將原裁定撤銷，發回原審法院另
    為適法裁定。
三、據上論結，應依道路交通案件處理辦法第26條，刑事訴訟法
    第412條，裁定如主文。
中       華       民      國   96  年   1   月  31    日
            刑事第十一庭    審判長法　官　陳  朱  貴
                                  法　官  郭  同  奇
                                  法　官  何  志  通
上列正本證明與原本無異。
不得再抗告。
                                 書記官  林  桂  鳳
中　　華　　民　　國　　96　　年　　2　　月　　1　　日
